【裁判字號】    95,上易,1715
【裁判日期】    951121
【裁判案由】    竊盜等
【裁判全文】
臺灣高等法院刑事判決                95年度上易字第1715號
上  訴  人
即  被  告  乙○○
                    （現於臺灣臺北監獄臺北分監）
上列上訴人因竊盜等案件，不服臺灣板橋地方法院95年度訴字第
933號，中華民國95年5月25日第一審判決（起訴案號：臺灣板橋
地方法院檢察署95年度偵字第5010號、第5011號、第5012號、第
5013號、及移送併案案號：95年度偵字第4630號與臺灣臺北地方
法院檢察署95年度偵字第6967號），提起上訴，本院判決如下：
    主  文
原判決關於牙保贓物及侵占遺失物部分與定執行刑部分撤銷。
乙○○收受贓物，累犯，處有期徒刑肆月。又意圖為自己不法之
所有，而侵占遺失物，處罰金參仟元即新台幣玖仟元，如易服勞
役，以新台幣壹仟元折算壹日。
其餘上訴駁回。
撤銷改判部分所處之刑與上訴駁回部分所處之刑，應執行有期徒
刑壹年玖月，罰金參仟元即新台幣玖仟元，罰金如易服勞役，以
新台幣壹仟元折算壹日。
    事  實
一、乙○○前因違反槍砲彈藥刀械管制條例案件，經臺灣臺北地
    方法院以七十四年度易字第一九三七號判處有期徒刑四月確
    定，於民國七十四年五月二十七日因羈押期間折抵所處有期
    徒刑期滿而執行完畢。又因違反麻醉藥品管理條例案件，經
    原審以八十一年度易字第二六六五號判處有期徒刑六月確定
    ，於八十一年九月三十日易科罰金執行完畢。再因違反麻醉
    藥品管理條例案件，經本院以八十二年度上易字第六○六○
    號判處有期徒刑八月確定；復因詐欺案件，經臺灣臺北地方
    法院以八十二年度訴字第三○一四號判處有期徒刑三月確定
    ，經定應執行刑為十月，於八十三年十一月十四日執行完畢
    。再因違反麻醉藥品管理條例案件，經本院以八十六年度上
    訴字第三五七二號判處有期徒刑一年二月與一年二月，並定
    應執行刑為二年二月確定；又因贓物案件，經原審以八十七
    年度易字第二四八九號判處有期徒刑四月確定，經與上開二
    年二月之有期徒刑接續執行，於八十九年八月十二日因假釋
    期滿未經撤銷而視為執行完畢（以上均不構成累犯）。復因
    贓物案件，經原審以九十二年度簡字第一四七三號判處有期
    徒刑六月確定，於九十三年八月二十六日因縮刑期滿執行完
    畢（此部分構成累犯）。其後又因竊盜案件，經原審於九十
    四年三月九日以九十四年度簡上字第一一七號判處有期徒刑
    六月確定；再因違反毒品危害防制條例案件，經原審以九十
    四年度簡字第八六二號判處有期徒刑四月確定；復因於九十
    四年七月間犯贓物及竊盜等罪，經臺灣士林地方法院於九十
    四年十一月七日以九十四年度易字第九七四號判處有期徒刑
    六月與八月，並定應執行刑為一年確定（本件與該案並無連
    續犯之裁判上一罪關係，業經該確定判決認定在案）；另因
    違反毒品危害防制條例案件，經原審以九十四年度易字第一
    六五○號判處有期徒刑六月確定，以上所處有期徒刑經接續
    執行，現仍執行中。詎乙○○仍不知悛悔，而為下列犯行：
    (一)乙○○基於意圖為自己不法所有之概括犯意，而為下列竊
    盜犯行：1.於九十四年十月八日三時許，利用丙○○將其所
    有車牌號碼為ＤＧ─九六九二號自用小客車停放於臺北縣永
    和市○○路○段九三六巷二十弄巷口附近時，疏未將鑰匙取
    走而放置車內扶手處且車門亦未上鎖之機會，進入車內以車
    內之鑰匙發動後駛離而竊取之。2.於九十四年十月二十日七
    時四十五分許，與年籍不詳成年男子「葉全鑫」基於共同犯
    意聯絡，利用己○○將車牌號碼為ＳＡ九─○三七號輕型機
    車（登記車主為葉國香）停放於臺北縣永和市○○路六十五
    號前時疏未將鑰匙取下之機會，由「葉全鑫」以車上之鑰匙
    啟動，乙○○則在旁把風看守，以此方式發動引擎後駛離而
    竊取之。3.於九十五年二月二十四日十二時許，在臺北縣永
    和市福和橋下公有停車格，見丁○○所有停放該處車牌號碼
    為ＣＪ─七九二一號自用小客車之車內留有鑰匙，而以車內
    之鑰匙發動後駛離而竊取之。(二)乙○○於九十四年十月四日
    四時許，在臺北縣永和市福和橋下，明知年籍不詳綽號「阿
    祥」之成年男子所提供之車牌號碼為ＸＱ─○六八八號自用
    小客車（該車係戊○○所有，於九十四年九月十三日四時三
    十分許，在臺北縣中和市○○路一○六巷八五號前遭竊之物
    ）係來源不明之贓物，竟仍基於收受之意思向其借用而收受
    之。(三)乙○○於九十四年九月間某日，在臺北縣中和市○○
    路某處，見地面遺有甲○○所有遭竊之駕駛執照乙紙（該駕
    駛執照係於九十四年九月十日九時許，在臺北縣中和市○○
    路一三二巷三三號後門連同車牌號碼為Ｔ三─○○○六號自
    用小貨車一併遭竊），竟萌生為自己不法之所有之意圖，撿
    拾據為己有而侵占之。乙○○先後為警查獲之情形如下：(一)
    乙○○於九十四年十月四日九時五十分許，駕駛所收受ＸＱ
    ─○六八八號自用小客車行經臺北市○○路○段與景隆街口
    時，為警查獲，扣得該自用小客車並在乙○○身上起獲甲○○所有之駕駛執照乙紙。(二)警於九十四年十月十七日四時三
    十分許，在位於臺北縣中和市○○路七七號之皇城汽車旅館
    三○七號房內，查獲駕駛所竊得ＤＧ─九六九二號自用小客
    車前往投宿之乙○○，並扣得該自用小客車與其內鑰匙乙支
    。(三)警於九十四年十月二十二日十八時三十分許，在臺北縣
    永和市○○路○段與福和路口，查獲乙○○騎乘所竊得之Ｓ
    Ａ九─○三七號輕型機車，並扣得該機車與其上鑰匙乙支。
    (四)乙○○於九十五年二月二十四日十五時許，駕駛所竊得Ｃ
    Ｊ─七九二一號自用小客車行經臺北市○○路一七九號前時
    ，為警查獲，並扣得該自用小客車及其上鑰匙乙支。
二、案經己○○訴由臺北縣政府警察局中和分局、臺北市政府警
    察局文山第二分局移送臺灣板橋地方法院檢察署檢察官偵查
    起訴，及臺北市政府警察局文山第二分局與臺北市政府警察
    局中正第二分局移送臺灣板橋地方法院檢察署檢察官、臺灣
    臺北地方法院檢察署檢察官偵查移送併案審判。
    理  由
一、訊據被告乙○○對於上揭竊盜、收受贓物及侵占遺失物之事
    實，俱為自白不諱，惟辯稱竊盜、贓物部分與臺灣士林地方
    法院95年度易字第974號判決之竊盜、贓物有連續犯之一罪
    關係云云，然查原審已說明被告於九十四年七月間犯贓物及
    竊盜等罪，經臺灣士林地方法院以九十四年度易字第九七四
    號判處有期徒刑六月與八月，並定應執行刑為一年確定，
    本件與該案並無連續犯之裁判上一罪關係等，且臺灣士林地
    方法院以九十四年度易字第九七四號判決亦已載明「按連續
    犯之所謂出於概括犯意，必須其多次犯罪行為自始均在一個
    預定犯罪計劃以內，出於主觀上始終同一犯意之進行，若中
    途另有新犯意發生，縱所犯為同一罪名，究非連續其初發的
    意思，即不能成立連續犯（最高法院70年台上字第6296號判
    例參照）。查被告為工作代步使用而購得未懸掛車牌之贓車
    ，為使贓車順利行駛於道路，另於94年7月29日凌晨3時許竊
    取車牌2面，隨後即於94年7月30日18時40分許為警查獲。依
    其犯罪目的、動機及情狀觀之，均係臨時起意，並無預定之
    犯罪計劃可言。據此，併辦意旨所指被告於94年9月、10月
    間之犯罪行為，縱經證明屬實，亦難認與本案被告94年7月
    29日凌晨3時許所為之竊盜犯行，係出於主觀上始終同一犯
    意而進行。依照前開說明，前揭併案部分與本案被告加重竊
    盜犯行，並無連續犯裁判上一罪之關係」等亦已說明該案之
    加重竊盜何以與本案之竊盜無連續犯之適用，經核並無違誤
    ，又被告於該案所犯之贓物罪係故買贓物與本案之收受贓物
    罪名亦屬不同，不能成立連續犯，被告對於本案之前揭竊盜
    、收受贓物及侵占遺失物之事實坦白承認，核與被害人丙○○、己○○、丁○○、戊○○、甲○○於警詢中所為被害情
    節之供述合致，並有甲○○駕駛執照乙紙、車輛車牌失竊作
    業查獲車輛認可資料、車輛失竊尋獲電腦輸入單、車輛失竊
    電腦輸入單、贓物認領保管單、住房旅客表乙份、查獲及搜
    證現場相片在卷可為佐證，堪信其自白應與事實相符。被告
    前揭之所辯，無非卸責之詞，不足採信，本案事證明確，被
    告之犯行堪以認定。
二、核被告乙○○所為，係犯刑法第三百二十條第一項之竊盜罪
    、同法第三百四十九條第一項之收受贓物罪、同法第三百三
    十七條之侵占遺失物罪。其先後三次竊盜犯行，時間緊接，
    方法相同，觸犯構成要件相同之罪名，顯係基於概括犯意而
    為之，乃連續犯，應依修正前之刑法第五十六條之規定論以
    一罪，並加重其刑。公訴意旨雖未敘及被告竊取ＣＪ─七九
    二一號自用小客車之竊盜犯行，惟此與經起訴論科之竊盜有
    連續犯之裁判上一罪關係，而為起訴效力所及，本院自應依
    法併予審理。又被告所犯上開三罪間，犯意各別，行為互殊
    ，應予分論併罰。被告行為後，刑法第五十六條連續犯之規
    定，業於九十四年二月二日修正公布，並於九十五年七月一
    日施行，則被告之犯行，因行為後新法業已刪除連續犯之規
    定，此刪除雖非犯罪構成要件之變更，但顯已影響行為人刑
    罰之法律效果，自屬法律有變更，依新刑法第二條第一項規
    定，仍應適用較有利於被告之行為時法律即舊法論以連續犯
    （最高法院九十五年第八次刑事庭會議決議參照）。再者被
    告前因贓物案件，經原審以九十二年度簡字第一四七三號判
    處有期徒刑六月確定，於九十三年八月二十六日因縮刑期滿
    執行完畢，此有被告前案紀錄表附卷足參，其於有期徒刑執
    行完畢後五年以內再故意犯本件最重本刑為有期徒刑以上之
    竊盜罪及贓物罪（不含侵占遺失物罪），不論依修正前之刑
    法第四十七條，或修正後之刑法第四十七條第一項之規定，
    均構成累犯，對被告而言並無有利或不利之情形，自不生新
    舊法比較之問題，應逕依修正前之刑法第四十七條，論以累
    犯，並加重其刑。又刑法第三百三十七條之法定刑為處五百
    元以下罰金，據修正後刑法施行法增訂第一條之一規定：「
    中華民國九十四年一月七日刑法修正施行後，刑法分則編所
    定罰金之貨幣單位為新臺幣。九十四年一月七日刑法修正時
    ，刑法分則編未修正之條文定有罰金者，自九十四年一月七
    日刑法修正施行後，就其所定數額提高為三十倍。但七十二
    年六月二十六日至九十四年一月七日新增或修正之條文，就
    其所定數額提高為三倍」及刑法第三十三條第五款修正為：
    「主刑之種類如下：五、罰金：新臺幣1千元以上，以百元
    計算之」等規定，是依修正後之法律，刑法第三百三十七條
    所得科處之罰金刑最高為新台幣一萬五千元，最低為新台幣
    一千元，然依被告行為時之刑罰法律，即罰金罰鍰提高標準
    條例第一條前段規定之提高倍數十倍及刑法第三十三條第五
    款規定之罰金最低額一元計算，其罰金刑最高為銀元五千元
    ，最低為銀元一元，若換算為新臺幣，最高額雖與新法同為
    新臺幣一萬五千元，然最低額僅為新臺幣三元，自以被告行
    為時關於科處罰金刑之法律較有利於被告。再被告於犯罪時
    ，刑法第四十二條第二項前段規定：「易服勞役以一元以上
    三元以下折算一日」，又被告行為時之易服勞役折算標準，
    業據修正前罰金罰鍰提高標準條例第二條前段規定，就其原
    定數額提高為100倍折算一日，則被告行為時之易服勞役折
    算標準，最高應以銀元三百元折算一日，即新台幣九百元折
    算一日。惟九十五年七月一日修正公布施行之刑法第四十二
    條第三項前段規定：「易服勞役以新台幣一仟元、二仟元或
    三仟元折算一日」，比較修正前後之易服勞役折算標準，以
    修正後之規定，較有利於被告，則應依刑法第二條第一項後
    段規定，適用修正後之刑法第四十二條第三項前段規定，定
    其折算標準，另修正前刑法第五十一條第五款規定：「宣告
    多數有期徒刑者，於各刑中之最長期以上，各刑合併之刑期
    以下，定其刑期。但不得逾二十年」，修正後刑法第五十一
    條第五款規定：「宣告多數有期徒刑者，於各刑中之最長期
    以上，各刑合併之刑期以下，定其刑期。但不得逾三十年」
    ，修正後刑法並非較有利於行為人，依刑法第二條第一項前
    段之規定，仍應依修正前刑法，定其應執行之刑。又修正後
    之規定係以適用行為時法為原則，因此原判決雖未及比較適
    用，然上訴人上訴本院後，如經比較新舊法，行為後之法律
    並非較有利於行為人，仍應適用行為時法，則原判決適用行
    為時法即無不當，自不構成撤銷之事由。
三、原審經審理結果，就被告竊盜部分認被告罪證明確，適用刑
    法第三百二十條第一項、（修正前刑法）第五十六條、罰金
    罰鍰提高標準條例第一條前段之規定，並審酌被告有如事實
    欄所載之前科紀錄，素行不佳（參卷附被告前案紀錄表），
    教育程度為高級職業學校肄業，智識程度並無明顯不足之情
    形（參被告警詢筆錄教育程度欄之記載），於九十四年七月
    間犯竊盜罪遭查獲後，竟又為竊盜犯行，顯見並無悛悔之意
    ，惡性匪淺，不宜輕縱，並其犯罪使用之手段、竊取之價值
    、及於偵審中能坦認犯行之犯罪後態度等一切情狀，認被告
    乙○○連續竊盜，累犯，處有期徒刑壹年陸月等，經核於法
    並無違誤，量刑亦屬妥適，被告上訴認本案與另案之臺灣士
    林地方法院以九十四年度易字第九七四號判決確定之竊盜部
    分有連續犯之裁判上一罪關係，尚無可採，其此部分之上訴
    為無理由，應予駁回。原審就被告贓物部分據以論罪科刑固
    非無見，惟按連續犯須連續數行為而犯同一罪名。依照司法
    院大法官會議釋字第一五二號解釋，所謂「同一罪名」，指
    構成犯罪要件相同之罪名而言，因之在同一法條或同一項款
    中，如其犯罪構成要件不同時，不得成立連續犯。刑法第三
    百四十九條第一項收受贓物罪，所稱之「收受」，係指無償
    取得贓物之行為，同條第二項之牙保贓物罪，所稱之「牙保
    」，係指居間介紹贓物之行為，同條第二項之故買贓物罪，
    所稱之「故買」係指故意有償取得贓物之所有權之行為，其
    並非同一罪名，其構成之犯罪要件不相同，雖法院在不妨礙
    起訴基本社會事實同一之範圍內，得自由認定事實，變更檢
    察官所引應適用之法條，惟難認其為同一罪名，雖收受贓物
    罪為贓物罪之概括規定，此如同刑法上之背信罪與侵占罪，
    同屬破壞信賴關係侵害財產之犯罪類型，而刑法第三百四十
    二條之背信罪，乃一般性違背任務之犯罪，同法第三百三十
    六條第二項之業務侵占罪，則為特殊之背信行為，侵占罪之
    概念，隱含在背信罪之觀念之內，二者之基本社會事實同一
    ，法院自得就起訴背信之犯罪事實，變更檢察官所引業務侵
    占罪之法條，惟業務侵占罪與背信罪之罪名不同，自不能成
    立連續犯之意相同，是原判決就檢察官原起訴之收受贓物罪
    部分認與併案之原判決認定之牙保贓物部分（此部分應由檢
    察官另行處理）之不同一罪名部分可成立連續犯，尚有未洽
    ，被告就贓物部分上訴認此部分收受贓物與另案之臺灣士林
    地方法院以九十四年度易字第九七四號判決確定之故買贓物
    部分有連續犯之裁判上一罪關係，亦無可採，其此部分之上
    訴為無理由，惟原判決此部分既有前揭可議之處，仍應由本
    院就此部分及定執行刑部分予以撤銷改判，原審就被告侵占
    遺失物部分據以論罪科刑固非無見，惟被告行為後之九十五
    年七月一日修正公布施行之刑法第四十二條第三項前段規定
    之易服勞役之折算標準較舊法有利於被告，依刑法第二條第
    一項後段規定，應適用有利被告之修正後之刑法第四十二條
    第三項前段規定，定其折算標準，原判決未及適用，尚有未
    洽，被告就部分上訴雖未具理由，為無理由，惟原判決此部
    分既有前揭可議之處，仍應由本院就此部分予以撤銷改判，
    爰審酌被告有多次前科，猶仍再犯，及其品行、智識程度、
    生活狀況及犯罪後坦承犯行，尚知悔悟等一切情狀，分別就
    收受贓物及侵占遺失物部分，量處如主文所示之刑，且就罰
    金部分定其折算標準，並與駁回部分定其應執行刑。
據上論斷，應依刑事訴訟法第368條、第369條第1項前段、第364
條、第299條第1項前段，刑法第2條第1項、第42條第3項、修正
前刑法第337條、第349條第1項、第47條、第51條第5款，罰金罰
鍰提高標準條例第一條前段判決如主文。
本案經檢察官劉靜婉到庭執行職務。
中    華    民    國    95    年    11    月    21    日
                  刑事第七庭  審判長法  官  陳正雄
                                    法  官  蔡光治
                                    法  官  許宗和
以上正本證明與原本無異。
不得上訴。
                                    書記官  沈秀容
中    華    民    國    95    年    11    月    27    日
附錄：本案論罪科刑法條全文
中華民國刑法第337條（侵占遺失物罪）
意圖為自己或第三人不法之所有，而侵占遺失物、漂流物或其他
離本人所持有之物者，處5百元以下罰金。
中華民國刑法第349條第1項（普通贓物罪）
收受贓物者，處3年以下有期徒刑、拘役或5百元以下罰金。


司法院資訊處製作；財團法人民間司法改革基金會備份。
